【裁判字號】    98,訴,828
【裁判日期】    990305
【裁判案由】    妨害自由等
【裁判全文】
臺灣桃園地方法院刑事判決               98年度訴字第828號
公  訴  人  臺灣桃園地方法院檢察署檢察官
被      告  黃智鴻
            張玉龍
上列被告因妨害自由等案件，經檢察官提起公訴（97年度偵字第
11247號），本院判決如下：
    主  文
黃智鴻共同以其他非法方法，剝奪人之行動自由，處有期徒刑
月，如易科罰金，以新臺幣壹仟元折算壹日。又共同傷害人之身
體，處有期徒刑貳月，如易科罰金，以新臺幣壹仟元折算壹日。
應執行有期徒刑肆月，如易科罰金，以新臺幣壹仟元折算壹日。
黃智鴻被訴強制罪部分，無罪。
張玉龍共同以其他非法方法，剝奪人之行動自由，處有期徒刑
月，如易科罰金，以新臺幣壹仟元折算壹日。又共同傷害人之身
體，處有期徒刑貳月，如易科罰金，以新臺幣壹仟元折算壹日。
又共同以強暴使人行無義務之事，處有期徒刑貳月，如易科罰金
，以新臺幣壹仟元折算壹日。應執行有期徒刑伍月，如易科罰金
，以新臺幣壹仟元折算壹日。
    事  實
一、簡尚德（俟緝獲後另行審結）係址設桃園縣桃園市○○路 ○
    段372號 之「德藝汽車保養廠」負責人，而林育誠（俟緝獲
    後另行審結）、黃智鴻及張玉龍與之有業務往來而結識。(一)
    緣簡尚德懷疑經黃智鴻所介紹之客戶葉龍泉，前於民國97年
    4 月間，將所借來試乘之保持捷自用小客車上裝置音響，及
    林育誠所有懸掛車牌號碼8691-TR 號之衛星導航取走而未完
    整歸還，為向葉龍泉求償索賠，竟與林育誠、黃智鴻及2 名
    不詳成年男子共同基於妨害自由及傷害之犯意聯絡，於97年
    4月12日晚間8時30分許，推由黃智鴻與該2 名不詳成年男子
    一同駕車前往葉龍泉位在桃園縣中壢市○○○路○段312巷10
    號9樓之10住處，待葉龍泉應門後，遂由該2名不詳之成年男
    子毆打葉龍泉，並與黃智鴻強行將之押上渠等所駕車輛，旋
    載往簡尚德所經營之德藝汽車保養廠，剝奪其人之行動自由
    ；嗣黃智鴻因葉龍泉已抵達德藝汽車保養廠後便先行離去。
    (二)惟簡尚德、林育誠及該2 名不詳之成年男子因不滿葉龍泉
    仍否認有私自取走上開設備，且不願賠償所受損失新臺幣（
    下同）60萬元，復承前傷害之犯意聯絡，推由林育誠及該 2
    名不詳成年男子持鋁棒等物毆打葉龍泉，俟於翌日（13日）
    凌晨0 時許，張玉龍因故前來德藝汽車保養廠，並得知所生
    情事，詎其與簡尚德、林育誠及該2 名不詳之成年男子共承
    前妨害自由及傷害之犯意聯絡，除推由林育誠及該2 名不詳
    成年男子繼續毆打葉龍泉外，並強迫簽立自白書坦認有偷竊
    音響並願予賠償等語，更由張玉龍駕車與該2 名不詳之成年
    男子一同強押返回上址住處，取走葉龍泉所有車號 CW-6609
    號自用小客車，及其國民身分證、汽車行車執照等物，復於
    回到德藝汽車保養廠後，推由張玉龍逕自將該車之音響設備
    拆除供作抵債，而使之行無義務之事。(三)嗣簡尚德待於林育
    誠及張玉龍等人離去後，另命葉龍泉簽發金額為20萬元之本
    票3 紙，共計60萬元，使之行無義務之事，直至同日（13日
    ）上午6時許，葉龍泉方始脫困離去。
二、案經葉龍泉訴由桃園縣政府警察局移送臺灣桃園地方法院檢
    察署檢察官偵查起訴。
    理  由
壹、證據能力部分：
一、按被告之自白，非出於強暴、脅迫、利誘、詐欺、疲勞訊問
    、違法羈押或其他不正之方法，且與事實相符者，得為證據
    ；被告陳述其自白係出於不正之方法者，應先於其他事證而
    為調查，該自白如係經檢察官提出者，法院應命檢察官就自
    白之出於自由意志，指出證明之方法，刑事訴訟法第156 條
    第1項、第3項定有明文。準此，被告黃智鴻、張玉龍對檢察
    官所提渠等被告於警詢時及偵查中所為不利於己供述（見臺
    灣桃園地方法院檢察署97年度偵字第11247號偵查卷(一)第104
    頁至第108 頁、第117頁至第123頁、第141頁至第146頁、第
    151頁至第174頁，卷(二)第11頁至第12頁），證據能力並無意
    見，復本院亦查無有何顯然不正之方法取得情事，而悖於其
    自由意志，是渠等被告前開不利於己供述均得為證據。
二、次按被告以外之人於審判外之陳述雖不符刑事訴訟法第 159
    條之1至之4規定，而經當事人於審判程序同意作為證據，法
    院審酌該言詞陳述或書面陳述作成時之情況，認為適當者，
    亦得為證據；當事人、代理人或辯護人於法院調查證據時，
    知有刑事訴訟法第159條第1項不得為證據之情形，而未於言
    詞辯論終結前聲明異議者，視為有前項之同意，同法第 159
    條之5 定有明文。又該條立法意旨在於傳聞證據未經當事人
    之反對詰問予以核實，原則上先予排除，惟若當事人已放棄
    反對詰問權，於審判程序中表明同意該等傳聞證據可作為證
    據；或於言詞辯論終結前未聲明異議，基於尊重當事人對傳
    聞證據之處分權，及證據資料愈豐富，愈有助於真實發見之
    理念，且強化言詞辯論主義，使訴訟程序得以順暢進行，上
    開傳聞證據亦均具有證據能力。準此，被告黃智鴻、張玉龍
    對檢察官所提證人即共同被告簡尚德、林育誠，另證人即告
    訴人葉龍泉於警詢時及偵查中之陳述（見同上偵查卷(一)第10
    頁至第21頁、第50頁至第63頁、第101 頁、第109頁至第110
    頁、第125頁至第126頁，卷(二)第6頁至第7頁、第13頁至第14
    頁、第31頁至第32頁），同意有證據能力或無意見，復本院
    認其作成之情形並無不當情形，經審酌後認為適當，故渠等
    證人前開審判外之陳述亦得為證據。
三、另本案車號車籍基本資料詳細畫面、車號查詢汽車車籍資料
    、贓物認領保管單、華揚醫院診斷證明書、刑事現場照片等
    （見同上偵查卷(一)第47頁、第64頁至第68頁、第82頁至第96
    頁、第111頁、第127頁，本院98年度訴字第828 號刑事卷第
    131 頁），均與本案事實具有自然關聯性，復屬書證性質，
    且查無事證足認有違背法定程序或經偽造、變造所取得之情
    事，而被告黃智鴻、張玉龍對此部分之證據能力復無意見，
    是堪認皆有證據能力。
貳、有罪部分：
一、訊據被告黃智鴻、張玉龍固坦承有於97年4 月12日，應共同
    被告簡尚德之請託，經被告黃智鴻等人前往告訴人葉龍泉住
    處，將之帶往被告簡尚德所經營之德藝汽車保養廠，嗣被告
    張玉龍復又駕車載送告訴人返回住處取有其所有之車號 CW-
    6609號自用小客車，另將該車上之音響拆除等事實，惟矢口
    否認有何妨害自由及傷害等犯行。被告黃智鴻辯稱略以：伊
    於前往葉龍泉住處時，係「周瑩澤」出手毆打葉龍泉，伊並
    不知情且未參與其中，嗣伊駕車將葉龍泉載往德藝汽車保養
    廠後便已離開，迄後所生情事俱無關係，要無涉犯妨害自由
    及傷害等犯行云云。另被告張玉龍則以：伊當時祇係單純應
    簡尚德請求駕車載送葉龍泉，不知其是否願意同行，且經葉
    龍泉之同意而拆下該車音響，雖有往德藝汽車保養廠見林育
    誠等人毆打葉龍泉，然該時場面混亂故無過問，並未涉犯妨
    害自由及傷害等犯行云云置辯。惟查：
  (一)按被告之自白固不得作為認定犯罪之唯一證據，而須以補強
    證據證明其確與事實相符，然茲所謂之補強證據，並非以證
    明犯罪構成要件之全部事實為必要，倘其得以佐證自白之犯
    罪非屬虛構，能予保障所自白事實之真實性，即已充分；又
    得據以佐證者，雖非直接可以推斷該被告之實施犯罪，但以
    此項證據與被告之自白為綜合判斷，若足以認定犯罪事實者
    ，仍不得謂其非屬補強證據，最高法院73年台上字第5638號
    著有判例可資參照。另告訴人之告訴，係以使被告受刑事訴
    追為目的，是其陳述是否與事實相符，固仍應調查其他證據
    以資審認；然證明告訴人指訴與事實相符之證據，並不以直
    接證據為限，若間接證據，已足供佐證告訴人之指訴為真實
    ，亦非不得以之與告訴人之指訴，相互印證，併採為判決之
    基礎，最高法院93年度台上字第4632號判決意旨可亦資參照
    。
  (二)本案犯罪事實，業據黃智鴻、張玉龍供承有於97年4 月12日
    ，應共同被告簡尚德之請託，經被告黃智鴻等人前往告訴人
    葉龍泉住處，將之帶往被告簡尚德所經營之德藝汽車保養廠
    ，嗣被告張玉龍復又駕車載送告訴人返回住處取有其所有之
    車號CW-6609 號自用小客車，復將該車上之音響拆除等情明
    確，且經證人即告訴人葉龍泉迭於警詢時、偵查中及本院審
    判時堅指不移，復核與證人即共同被告簡尚德、林育誠於警
    詢時、偵查中坦認共同被告簡尚德有委託被告黃智鴻，將告
    訴人自其住處帶回德藝汽車保養廠，另被告林育誠亦有在保
    養廠內毆打告訴人等節相符，復有本案車號車籍基本資料詳
    細畫面、車號查詢汽車車籍資料、贓物認領保管單、華揚醫
    院診斷證明書、刑事現場照片等在卷可稽（見臺灣桃園地方
    法院檢察署97年度偵字第11247 號偵查卷(一)第10頁至第21頁
    、第47頁、第50頁至第68頁、第82頁至第96頁、第101 頁、
    第104頁至第111頁、第117頁至第123頁、第125頁至第127頁
    、第141頁至第146頁、第151頁至第174頁，卷(二)第6頁至第7
    頁、第11頁至第14頁、第31頁至第32頁，本院98年度訴字第
    828號刑事卷第131頁），要堪認屬實。
  (三)復且，質諸證人即告訴人葉龍泉前於97年4 月30日警詢時指
    稱：伊於97年4月12日晚間8時30分許，在住處遭綽號「阿宏
    」（意指被告黃智鴻）夥同2 名男子毆打，並強押上車帶往
    德藝汽車保養廠，在保養廠期間又被繼續毆打，且再將伊押
    回住處拿取車號CW-6609 號自用小客車及身分證、行照等物
    ，另命簽發金額為20萬元之本票各3 紙復書寫自白書，直至
    翌日（13日）上午6 時許方獲釋，伊祇知其中一人為林育誠
    ，且持以鋁棒毆打，至「阿宏」則因介紹在該保養廠買車而
    認識，然因該保養廠負責人簡尚德懷疑伊有竊取所持汽車音
    響，遂託「阿宏」將伊押走，雖簡尚德未出手毆打伊，但有
    全程在場復與渠等相互商量等語（見臺灣桃園地方法院檢察
    署97年度偵字第11247 號偵查卷(一)第50頁至第55頁）。又於
    同年5月1日警詢時補稱：今日為警在德藝汽車保養廠所尋獲
    之車號CW-6609 號自用小客車為伊所有，經指認照片「阿宏
    」為黃智鴻，又強行拆除音響之男子為張玉龍，另毆打之人
    則為林育誠等語（見同上偵查卷(一)第56頁至第59頁）。再於
    同年5月2日警詢時陳稱：伊係於97年4月13日凌晨0時許，因
    遭渠等持鋁棒毆打而不得不書立自白書，內容為坦承竊取汽
    車音響等物，復於同日清晨5時30分許簽發20萬元之本票各3
    紙與簡尚德，嗣於同日上午6 時許仍因無法籌足款項遂予獲
    釋等語（見同上偵查卷(一)第60頁至第63頁）。另於同年5 月
    19日警詢時復稱：今日為警在張玉龍所經營之「龍藝汽車音
    響店」所尋回之汽車音響喇叭為伊所有，雖張玉龍在德藝汽
    車保養廠內並無毆打伊，然有駕車偕同2 名不詳之男子強押
    伊返回住處取走車號CW-6609 號自用小客車，而黃智鴻則與
    該2名不詳之男子強行進入伊住處，並任由該2名不詳之男子
    毆打伊，且將伊帶回德藝汽車保養廠等語（見同上偵查卷(一)
    第109頁至第110頁、第125頁至第126頁）。復於同年8 月13
    日偵查中證稱：伊被毆打該時黃智鴻人在房門外，黃智鴻並
    無參與毆打，當日另有周姓男子毆打伊，嗣伊因遭毆打以致
    頭暈而與渠等一同前去德藝汽車保養廠等語（見同上偵查卷
    (二)第11頁至第12頁）。且於本院98年12月14日審判時結稱：
    97年4月12日晚間係黃智鴻、「周瑩澤」及2名不詳之男子踹
    門進入伊住處，開門時即遭「周瑩澤」及該2 名不詳之男子
    毆打，黃智鴻則蹲在陽台觀看，復要伊與渠等前去簡尚德所
    經營之保養廠，伊雖不願意，然因渠等強押至車上而前去德
    藝汽車保養廠，到達後便見簡尚德及林育誠等人，黃智鴻則
    先行離去，嗣因伊否認有竊取汽車音響等物，林育誠等人便
    持鋁棒毆打，簡尚德在一旁觀看，迨於翌日（13日）凌晨 0
    時許張玉龍到達該保養廠，見狀並稱為何伊要竊取他人音響
    ，且駕車強押伊返回住處並拿取所持車號CW-6609 號自用小
    客車及身分證、行照等物，待再次返回該保養廠後，即見張
    玉龍將伊車上之汽車音響拆除，直至同日上午6 時許應簡尚
    德要求簽發20萬元之本票各3 紙後始得獲釋，惟該時張玉龍
    、林育誠等人均已不在場等語（見本院98年度訴字第828 號
    刑事卷第139頁至第143頁）。細究證人即告訴人葉龍泉所述
    各節，非特堅指被告黃智鴻有與該2 名不詳之成年男子於97
    年4月12日晚間8時30分許一同前往其住處，且推由該2 名不
    詳之成年男子毆打告訴人，被告黃智鴻則在一旁觀看，俟到
    達共同被告簡尚德所經營之德藝汽車保養廠後，被告黃智鴻
    便先行離去，但告訴人隨後便遭在場之共同被告林育誠及該
    2名不詳之成年男子毆打，嗣於翌日（13日）凌晨0時許被告
    張玉龍因故到達該保養廠後，見告訴人即共同被告林育誠等
    人毆打不僅不予制止，反出言命告訴人坦認竊盜罪嫌，更駕
    車偕同該2 名不詳之成年男子返回其住處，強取其所有之車
    號車號CW-6609 號自用小客車及身分證、行照等物，復於再
    次回到該保養廠後便逕自拆除告訴人之汽車音響，之後如何
    獲釋等節，業已鉅細靡遺詳述被害之經過，且核與被告黃智
    鴻、張玉龍，及共同被告簡尚德、林育誠坦認情節相符，均
    如前述，要堪認證人即告訴人葉龍泉所述屬實，被告黃智鴻
    、張玉龍確有為本案妨害自由及傷害犯行，殆無疑義。
  (四)至於，被告黃智鴻、張玉龍分持前詞為辯，惟而，勾稽被告
    黃智鴻前於97年5 月19日警詢時供稱：因葉龍泉為伊介紹給
    簡尚德試借汽車，然簡尚德表示車上音響及衛星導航等設備
    遺失，遂要求伊找葉龍泉出面處理此事，嗣伊自葉龍泉住處
    將之帶往德藝汽車保養廠後便先行離去，之後所生事情均不
    知情乙節（見臺灣桃園地方法院檢察署97年度偵字第 11247
    號偵查卷(一)第104頁至第108頁）；且於同年5 月19日偵查中
    坦承：伊前曾在簡尚德所經營之德藝汽車保養廠任職，因葉
    龍泉所試乘之汽車音響及衛星導航等設備遺失，且有員工見
    其所拔走故前往葉龍泉住處查看，嗣到達後因該處有感應門
    禁乃委託鄰居「周哥」出面協助，而後葉龍泉便與渠等一同
    前往德藝汽車保養廠等情（見同上偵查卷(一)第141頁至第143
    頁）；另於同年8月13日偵查中亦供承有與2名不詳之男子前
    往告訴人葉龍泉住處將之帶往德藝汽車保養廠乙節（見同上
    偵查卷(二)第11頁至第12頁）；復於本院98年12月14日審判時
    坦認：伊有見「周瑩澤」出手毆打葉龍泉，嗣葉龍泉即與「
    周瑩澤」一同下樓乙節（見本院98年度訴字第828 號刑事卷
    第143 頁反面）。基此，觀諸被告黃智鴻所述各節，即令其
    無出手毆打告訴人之情，惟其既然在其住處見他人毆打告訴
    人，且將告訴人帶往德藝汽車保養廠，則渠等所為之傷害行
    為係為達強制將告訴人帶回該保養廠之目的，被告黃智鴻該
    時在場已得明瞭告訴人本無意願陪同渠等前往該保養廠，顯
    然是因渠等毆打行為以致不得不從，自足認屬被告黃智鴻之
    預見範圍內，為其所犯傷害及妨害自由主觀犯意，本於共同
    正犯間行為共通責任，當不因被告黃智鴻有無實際出手傷害
    告訴人而有異，亦不因證人周瑩澤經傳未到，無以查明其與
    本案關連性為何，而解於被告黃智鴻之刑事責任。另外，參
    酌被告張玉龍前於97年5 月19日警詢時供稱：在伊所經營之
    龍藝汽車音響店裡所查獲之汽車音響乃簡尚德拿到店裡，此
    係因簡尚德要伊駕車且有名男子口氣很兇，因害怕緣故故駕
    車過去而葉龍泉亦同上車，復葉龍泉有坦認竊取德藝汽車保
    養廠之汽車音響，遂將葉龍泉所有汽車及行照等物交給簡尚
    德等人，另伊未見黃智鴻毆打葉龍泉，但有見林育誠毆打，
    至有無簽發本票及書立自白書則無看見，況該時場面混亂，
    伊不清楚有另有何人毆打葉龍泉等節（見臺灣桃園地方法院
    檢察署97年度偵字第11247 號偵查卷(一)第117頁至第123頁）
    ；又於同日偵查中陳稱：伊駕車搭載葉龍泉返回住處時得知
    其疑似有在德藝汽車保養廠竊取汽車音響情事，復承諾要賠
    償簡尚德金錢，伊並有拆除葉龍泉之汽車音響作為底債，而
    同行之人全身刺青，一看便知為流氓，且伊並有看見林育誠
    毆打葉龍泉等語（見同上偵查卷(一)第143頁至第145頁）；另
    於本院98年12月14日審判時坦承：當時情形很混亂，一堆人
    在毆打葉龍泉，伊不敢進去過問，且係強押葉龍泉其中1 人
    要伊拆除該汽車音響供作賠償，而伊想趕快回家，遂予以拆
    除等節（見本院98年度訴字第828號刑事卷第143頁反面至第
    144 頁）。細繹被告張玉龍所述各節，其在德藝汽車保養廠
    時已親見告訴人葉龍泉遭共同被告林育誠等人毆打，此際自
    由意志已遭壓制，怎會同意渠等拿取汽車及行照等物供作賠
    償，縱然共同被告簡尚德與告訴人間或存有債務關係，惟以
    此行徑迫使告訴人賠償，當核屬不法行為，被告張玉龍非特
    不予阻止，反見告訴人遭毆打亦無所謂，且駕車偕同返回其
    住處拿取汽車及行照等物，顯然被告張玉龍亦明瞭告訴人該
    時係因處於不自由之狀態而不得不為之行為，乃因迫於傷害
    行為且遭剝奪自由以致而為之無義務行為，被告張玉龍自有
    此一認識，且任共同被告林育誠等人之行為作為己身行為之
    分擔，當可認有犯意聯絡之情，況被告張玉龍人身既未受共
    同被告簡尚德等人迫害，倘不願協助拆除汽車音響，大可逕
    自離去，至少確定告訴人有無反對之意思亦不遲，何以其捨
    此不為，反與渠等一同犯案，其主觀上之妨害自由及傷害犯
    意不言可喻，要不因被告張玉龍是否親自而為傷害行為有所
    影響。從而，被告黃智鴻、張玉龍所辯各節，均屬無據，不
    足以取。
  (五)綜上所述，被告黃智鴻基於傷害、剝奪人之行動自由之犯意
    ，而與共同被告簡尚德、林育誠及2 名不詳之成年男子共犯
    事實欄一、(一)部分犯行；另被告張玉龍與共同被告簡尚德、
    林育誠及該2 名不詳之成年男子，基於傷害、剝奪人之行動
    自由及使人行無義務之事犯意聯絡，共犯事實欄一、(二)部分
    犯行，業經本院認定綦詳，均堪認定。是本案事證明確，被
    告黃智鴻、張玉龍前開犯行堪以認定。
二、按以強暴之方法剝奪人之行動自由時，若無傷害之故意，而
    於實施強暴行為之過程中，致被害人受有傷害，乃實施強暴
    之當然結果，固不另論傷害罪；惟妨害自由罪，並非以傷人
    為當然之手段，若行為人另具有傷害故意，且發生傷害結果
    ，自應成立傷害罪名，如經合法告訴，即應負傷害罪責，最
    高法院94年度台上字第4781號判決意旨可資參照。查被告黃
    智鴻、張玉龍所犯事實欄一、(一)、(二)之行為，乃以傷害之行
    為迫使告訴人葉龍泉聽從行事，係基於傷害之故意為之，而
    非祇因剝奪告訴人之過程中受到之傷害結果，自不為妨害自
    由之行為所吸收。故核被告黃智鴻就事實欄一、(一)部分所為
    ，係犯刑法第302條第1項之剝奪人之行動自由罪，及同法第
    277條第1項之傷害罪；另被告張玉龍就事實欄一、(二)部分所
    為，則係犯刑法第302條第1項之剝奪人之行動自由罪，又同
    法第277條第1項之傷害罪，及同法第304條第1項以強暴使人
    行無義務之事罪。再被告黃智鴻就事實欄一、(一)犯行部分，
    與共同被告簡尚德、林育誠及2 名不詳之成年男子；另被告
    張玉龍就事實欄一、(二)犯行部分，與共同被告簡尚德、林育
    誠及該2 名不詳之成年男子，分別有犯意聯絡及行為分擔，
    各應論以為共同正犯。復按刑法上之吸收關係，必各行為基
    於一個目的之犯罪意思始稱相當，如其犯罪行為完成後，另
    行起意犯他罪，即無吸收之可言，最高法院84年度台上字第
    4556號判決意旨可資參照；查被告黃智鴻所犯事實欄一、(一)
    剝奪人之行動自由及傷害罪，又被告張玉龍所犯事實欄一、
    (二)剝奪人之行動自由、傷害及以強暴使人行無義務之事罪，
    乃本於不同之目的，且其各別犯罪行為業已完成，是依上述
    說明，可認被告黃智鴻、張玉龍前開行為間並無吸收關係存
    在，故渠等所犯上揭各罪間，犯意各別，行為互殊，為數行
    為，應予分論併罰。爰審酌被告黃智鴻、張玉龍為協助共同
    被告簡尚德、林育誠等人向告訴人索討車輛借用糾紛所生之
    賠償，竟以此使剝奪告訴人之行動自由，甚而以傷害行為為
    之，復強行取走其車輛等物供作抵償，影響告訴人權益甚鉅
    ，顯有不該，且犯後亦否認大部分犯行，態度難徵良可，另
    被告黃智鴻嗣後雖與告訴人達成和解，願賠償所受損害3 萬
    元，惟祇實際賠償5,000 元，此據渠等陳明在卷（見本院98
    年度訴字第828 號刑事卷第143頁反面至第145頁），則被告
    黃智鴻尚知己身所為非是，或有些許悔改之意，復兼衡被告
    黃智鴻、張玉龍犯罪之動機、目的、手段、素行、生活狀況
    、智識程度等一切情狀，各量處如主文所示之刑，並均諭知
    易科罰金之折算標準（刑法第41條第1 項規定雖於98年12月
    30日修正，然係為求用語統一，爰「6個月」修正為「6月」
    ，要非法律修正，是應逕適用裁判時法，附此敘明），及定
    其應執行之刑。
、無罪暨爰不另為無罪之諭知部分：
一、公訴意旨另以：被告簡尚德、黃智鴻、張玉龍及林育誠均懷
    疑告訴人葉龍泉將前於97年4 月間，向被告簡尚德所借來試
    乘之保持捷自用小客車上裝置音響，及被告林育誠所有懸掛
    車牌號碼8691-TR 號之衛星導航取走而未完整歸還，竟共同
    基於妨害自由及傷害之犯意聯絡：(一)被告張玉龍與被告簡尚
    德、林育誠、黃智鴻及2 名不詳成年男子，於97年4 月12日
    晚間8時30分許，推由被告黃智鴻與該2名不詳成年男子一同
    駕車前往告訴人位在桃園縣中壢市○○○路○段312巷10號 9
    樓之10住處，待告訴人應門後，遂由該2 名不詳之成年男子
    毆打告訴人葉龍泉，並與被告黃智鴻強行將之押上渠等所駕
    車輛，旋載往被告簡尚德所經營之德藝汽車保養廠，剝奪其
    人之行動自由。(二)被告黃智鴻與簡尚德、林育誠、張玉龍及
    該2 名不詳之成年男子因不滿告訴人仍否認有私自取走上開
    設備，復承前妨害自由及傷害之犯意聯絡，除由該2 名不詳
    成年男子毆打告訴人外，並由被告林育誠毆打告訴人，期間
    被告等人為滿足渠等所受損失，另強行逼迫告訴人書立切結
    書、取走身分證件及簽發20萬元之本票1 紙，復推由被告張
    玉龍駕車與該2 名不詳之成年男子一同強押返回上址住處，
    取走告訴人所有車號CW-6609 號自用小客車。因認被告黃智
    鴻、張玉龍除前開有罪部分外，併涉犯刑法第302條第1項之
    剝奪人之行動自由罪嫌，又同法第277條第1項之傷害罪嫌，
    及同法第304條第1項以強暴使人行無義務之事罪嫌。
二、按犯罪事實應依證據認定之，無證據不得認定犯罪事實；不
    能證明被告犯罪或其行為不罰者應諭知無罪之判決，刑事訴
    訟法第154條第2項、第301條第1項定有明文。又認定不利於
    被告之事實，須依積極證據，苟積極證據不足為不利於被告
    事實之認定時，即應為有利於被告之認定；再認定犯罪事實
    所憑之證據，雖不以直接證據為限，間接證據亦包括在內，
    然而無論直接或間接證據，其為訴訟上之證明，須於通常一
    般之人均不致有所懷疑，而得確信其為真實之程度者，始得
    據為有罪之認定；另刑事訴訟法第161 條已於91年2月8日修
    正公布，其第1 項規定：檢察官就被告犯罪事實，應負舉證
    責任，並指出證明之方法；因此，檢察官對於起訴之犯罪事
    實，應負提出證據及說服之實質舉證責任，倘其所提出之證
    據，不足為被告有罪之積極證明，或其指出證明之方法，無
    從說服法院以形成被告有罪之心證，基於無罪推定之原則，
    自應為被告無罪判決之諭知，最高法院30年上字第816 號、
    76年台上字第4986號、92年台上字第128 號著有判例可資參
    照。
三、檢察官認被告黃智鴻、張玉龍除前開有罪部分外，併涉犯此
    部分公訴意旨所載刑法第302條第1項之剝奪人之行動自由罪
    嫌，又同法第277條第1項之傷害罪嫌，及同法第304條第1項
    以強暴使人行無義務之事罪嫌，無非係以：本案業據告訴人
    葉龍泉指證歷歷，且依被告黃智鴻、張玉龍所述，渠等均明
    顯可知告訴人該時自由受到剝奪及使其行無義務之事，復渠
    等乃利用他人毆打告訴人之行為，來遂行之後其他犯罪行為
    ，以達被告簡尚德向告訴人取得金錢之目的等，為其主要論
    據。
四、訊據被告黃智鴻、張玉龍堅詞否認有該部分公訴意旨所指犯
    行，被告黃智鴻辯稱略以：伊將葉龍泉自住處載至簡尚德所
    經營之德藝汽車保養廠後便已離去，迄後所生事情並不清楚
    ，亦無他被告就此部分有何犯意聯絡及行為分擔等語。另被
    告張玉龍則以：伊係於當時凌晨到達德藝汽車保養廠後，在
    渠等言行過程中始得知詳情，要非事前即與簡尚德等人有共
    同謀議等語置辯。經查，證人即告訴人葉龍泉於本院98年12
    月14日審判時結稱：黃智鴻將伊載至德藝汽車保養廠後便不
    見人影，而張玉龍直迨翌日（97年4月13日）凌晨0時許始來
    到該保養廠，惟於同日上午簡尚德逼迫簽伊發20萬元本票各
    3 紙該時，張玉龍、林育誠等人皆已離去等語（見本院98年
    度訴字第828號刑事卷第140頁至第141頁、第145頁反面），
    核與被告黃智鴻供承其於告訴人到達德藝汽車保養廠後便已
    離去，及被告張玉龍所述其俟翌日凌晨0 時許始前來該保養
    廠乙節相符，顯然被告黃智鴻對其後所發生之事，又被告張
    玉龍就抵達德藝汽車保養廠前，且對迄後共同被告簡尚德獨
    自命告訴人簽發本票等不法情事，並無何提供助力，是要如
    何認被告黃智鴻、張玉龍就此部分與共同被告簡尚德等人有
    犯意聯絡及行為分擔情事存在，顯有疑問。況且，參酌被告
    黃智鴻乃因己身介紹告訴人與共同被告簡尚德試車緣故因而
    惹起本案事端，則被告黃智鴻將告訴人帶往共同被告簡尚德
    所經營之德藝汽車保養廠已足，即令其係以妨害自由及傷害
    舉措為之，因而構成上揭有罪部分之行為，然對其後前開公
    訴意旨(二)部分所載犯行，要無對共同被告簡尚德等人有提供
    何助益，復無可認被告黃智鴻有以渠等所為遂行該部分犯行
    ，自難謂被告黃智鴻就此部分亦涉犯剝奪人之行動自由、傷
    害及使人行無義務之事行為。另外，被告張玉龍固有於97年
    4月13日凌晨0時許與共同被告簡尚德等人共犯上揭事實欄一
    、(二)部分所載犯行，然就檢察官所指前開公訴意旨(一)部分行
    為，係被告張玉龍抵達德藝汽車保養廠前所發生，復參酌被
    告張玉龍乃因共同被告簡尚德有業務往來而前往該保養廠，
    嗣在當場方明瞭渠等間不法犯行，進而與渠等共同犯之，則
    被告張玉龍犯意萌生始點為到達該保養廠之時，對先前所生
    情事本無所悉，當無從責令被告張玉龍共同擔負此一刑事責
    任；至被告張玉龍離去後，共同被告簡尚德強逼告訴人簽發
    本票乙節（即如事實欄一、(三)所示），業據證人即告訴人葉
    龍泉於本院審判時陳述明確，已如前述，則該時被告張玉龍
    業已離開德藝汽車保養廠，此情顯非在其原先共同決意內，
    要無由因共同被告簡尚德等人所為犯行，率令被告張玉龍負
    擔該部分之罪責。從而，本案有關被告黃智鴻、張玉龍所犯
    該部分公訴意旨所述剝奪人之行動自由、傷害及使人行無義
    務之事等犯行，經查渠等被告未與共同被告簡尚德等人有何
    犯意聯絡及行為分擔之情事存在，自無何可佐認檢察官所指
    該部分公訴意旨真實性之積極證據，自不得遽謂被告黃智鴻
    、張玉龍涉犯該部分犯行。
五、綜上所述，本案關於被告黃智鴻、張玉龍所涉公訴意旨所指
    渠等被告於到達德藝汽車保養廠前後所生剝奪人之行動自由
    、傷害及使人行無義務之事等犯罪事實之證明，均未達於通
    常一般之人均不致有所懷疑，而得確信其為真實之程度，殊
    屬無從為有罪之確信。此外，本院復查無其他積極證據足資
    證明被告黃智鴻、張玉龍有檢察官所指該部分犯行，是應認
    不能證明犯罪，且檢察官認被告黃智鴻所犯刑法第304條第1
    項之使人行無義務之事罪，與上揭事實欄一、(一)有罪之同法
    第302條第1項之剝奪人之行動自由罪、同法第277條第1項之
    傷害罪間，犯意各別，行為互殊，無實質上一罪或裁判上一
    罪情事，是揆諸首揭說明，應就被告黃智鴻被訴強制罪部分
    ，為無罪之諭知。至於，被告黃智鴻另訴公訴意旨(二)之剝奪
    人之行動自由及傷害罪嫌，又被告張玉龍被訴公訴意旨(一)之
    剝奪人之行動自由及傷害罪嫌，及公訴意旨(二)簽發本票之使
    人行無義務之事罪嫌間，倘若成罪，因與上揭有罪部分為同
    質罪行，為實質上一罪關係，爰就此部分皆不另為無罪判決
    之諭知，附此敘明。
據上論斷，應依刑事訴訟法第299條第1項前段、第301條第1項，
刑法第28條、第277條第1項、第302條第1項、第304條第1項、第
41條第1項前段、第51條第5款，刑法施行法第1條之1第1項、第2
項前段，判決如主文。
本案經檢察官施昱廷到庭執行職務。
中    華    民    國    99    年    3     月    5     日
                  刑事第六庭  審判長法  官  錢建榮
                                    法  官  宣玉華
                                    法  官  黃翊哲
以上正本證明與原本無異。
如不服本判決，應於判決送達後10日內向本院提出上訴書狀（應
附繕本），並應敘述具體理由，其未敘述上訴理由者，應於上訴
期間屆滿後20日向本院內補提理由書，上訴於臺灣高等法院。
                                    書記官  蔡紫凌
中    華    民    國    99    年    3     月    15    日
附錄本判決論罪科刑法條：
刑法第277條第1項
傷害人之身體或健康者，處3年以下有期徒刑、拘役或1,000元以
下罰金。
刑法第302條第1項
私行拘禁或以其他非法方法，剝奪人之行動自由者，處5 年以下
有期徒刑、拘役或300元以下罰金。
刑法第304條第1項
以強暴、脅迫使人行無義務之事或妨害人行使權利者，處3 年以
下有期徒刑、拘役或300元以下罰金。
（罰金部分依刑法施行法第1條之1第1項、第2項前段規定，貨幣
單位均變更為新臺幣且金額提高為30倍）

司法院資訊處製作；財團法人民間司法改革基金會備份。
